臺灣高等法院刑事判決　　　　　　　　　　　　　九十三年度上易字第一三六四號
　　上　訴　人　臺灣桃園地方法院檢察署檢察官
　　被　　　告　甲○○
　　指定辯護人　本院公設辯護人　乙○○
右上訴人因被告傷害等案件，不服臺灣桃園地方法院九十二年度訴字第一六九七號，
中華民國九十三年五月二十日第一審判決（起訴案號：臺灣桃園地方法院檢察署九十
二年度偵字第一五八三四號），提起上訴，本院判決如左：
    主      文
原判決撤銷。
甲○○傷害人之身體，處有期徒刑月，如易科罰金，以佰元折算壹日。
    事      實
一、甲○○係丙○○前夫，於民國九十二年十月三日晚上八時許，央請丙○○為其攜
    帶餐食至桃園縣龜山鄉○○路○段三四四號「元長土羊肉店」，丙○○因公司聚
    餐，遲至翌日（即四日）凌晨一時許，始帶餐食抵達「元長土羊肉店」店，甲○
    ○因不滿丙○○太晚過去，且身上沒錢，要求丙○○資助，而丙○○只有現金新
    臺幣（下同）一千餘元，甲○○因而與丙○○發生爭吵，並要求丙○○交出金融
    卡，丙○○不從，竟基於普通傷害之犯意，徒手毆打丙○○，並違反丙○○意思
    ，將之拉上Ａ四─一八０八號自小客車之右前座駕駛座內（該車為丙○○所有）
    而妨害丙○○行動之權利，嗣於抵達龜山鄉○○路○○村○○道路土地公廟旁，
    繼而下車與丙○○爭吵，並本於同前單一傷害意思，接續持丙○○皮包毆打丙○
    ○，致丙○○受有全身多處挫傷之傷害。丙○○皮包內之皮夾、金融卡於遭毆打
    時掉落後，甲○○因而取得丙○○所有之金融卡一張，並要丙○○說出金融卡密
    碼，丙○○為結束互毆、爭吵之僵持情形，始告知金融卡密碼，旋由甲○○搭載
    丙○○前往龜山鄉○○○路○段三四三號龜山鄉農會龍壽分行，持該金融卡提領
    三萬四千元後，嗣丙○○利用甲○○下車提款之際，以行動電話通知其子沈儒德
    報警，甲○○始於同日凌晨二時許，將丙○○載回臺北縣新莊市○○路九二九巷
    口住處，桃園縣政府警察局龜山分局迴龍派出所警員據報帶同丙○○至派出所製
    作筆錄，因甲○○再度返回丙○○上揭住處發現有異，即駕車至該派出所查探究
    竟時，為警當場查獲，並自其身上起出餘款一萬元。
二、案經丙○○提出告訴，由桃園縣政府警察局龜山分局報告臺灣桃園地方法院檢察
    署檢察官偵查起訴。
    理      由
一、被告甲○○經傳喚未到庭，惟查，右揭事實，業據被告甲○○於原審坦承不諱，
    核與告訴人丙○○於警詢、偵查、原審所為陳述及證人沈儒德於警詢、原審時證
    述情節相符，並有贓物認領保管單、診斷證明書各一紙附卷足憑，是足徵告訴人
    所為陳述確與事實相符，被告犯罪行為，已經認定，應依法論科。
二、核被告甲○○所為，其中傷害丙○○部份，係犯刑法第二百七十七條第一項傷害
    罪，另以強暴方法妨害丙○○行動權利部分，係犯同法第三百零四條第一項以強
    暴方法妨害他人行使權利罪。被告所犯傷害罪、強制罪，二行為之間具有目的及
    方法之關係，應依牽連犯規定，從較重之傷害罪處斷。
三、公訴意旨雖認被告係構成刑法第三百二十八條之強盜罪嫌。惟按刑法上強盜罪之
    成立，須行為人意圖為自己不法之所有，以強暴、脅迫致使被害人不能抗拒而取
    其財物為要件。經查，被告固違反丙○○意願載至上址土地公廟旁毆打，並由丙
    ○○告知金融卡密碼，且丙○○於警詢、偵查中亦指稱被告將其強拉上車，搶其
    提款卡，並以毆打方式強逼其說出提款卡密碼云云，然據丙○○於原審證稱「‧
    ‧‧等到我被被告拉上車後，被告再到駕駛座上開車。」、「（他拉你上車後，
    在被告回到駕駛座前，這段期間為何你不逃跑？）我不知道，當時我沒有想到這
    個。」、「（為何要告知被告密碼？）因為吵得很兇，若是不說，還是會繼續吵
    。」、「（是否你自願拿卡片給被告？）因為山上的土地公廟很暗，我會害怕，
    我想若是達成他的要求，就可以儘快結束爭吵，我就可以離開。」、「（為何會
    害怕？）因為被告有打我，我有反抗。」、「（被告拉你上車，拿你卡片，問你
    密碼的情節，你認為是否有讓你達成不能抗拒的程度？）沒有那麼嚴重，我只有
    想將事情結束。」、「在山上我的情緒激動，被告拉我的包包，我包包內的東西
    因此全部翻出來，可能那時候剛好提款卡就掉出來。」、「（為何告知被告你的
    提款卡密碼？）我想趕快結束，先答應被告的要求。」、「（被告載你上山的路
    程中，你在車上有無要求被告先載你回家？）無。」，足徵丙○○雖因被告拉上
    車致其行動意思權利遭受妨害，然觀之嗣後過程中，丙○○未要求離開、亦與被
    告爭吵，其行動自由並未遭被告剝奪，且丙○○既因欲儘快結束爭吵，始告知金
    融卡密碼，核與因遭被告施以強暴、脅迫致不能抗拒而交付之情形有間，公訴人
    認被告行為係涉強盜罪，自有未洽，起訴法條應予變更。
四、原審法院經審理結果，認被告行為並不構成強盜罪，然符於傷害、強制罪而予以
    論罪科刑，固非全屬無見。惟查，被告所犯傷害罪、強制罪，法定刑分別為「三
    年以下有期徒刑、拘役或一千元以下罰金」、「三年以下有期徒刑、拘役或三百
    元以下罰金」，依牽連犯從一重處斷結果，應依傷害罪處斷，原審竟依強制罪論
    處，自屬違法，公訴人執此指摘原審判決違法而提起上訴，為有理由，應由本院
    將原審判決撤銷改判。爰審酌被告品行、犯罪動機、目的、手段、所生危害、與
    被害人關係、犯罪後態度等一切情狀，量處如主文第二項所示之刑，並諭知如易
    科罰金之折算標準。
五、被告經合法傳喚，無正當之理由不到庭，本院爰不待其陳述，逕行判決。
據上論斷，應依刑事訴訟法第三百六十九條第一項前段、第三百六十四條、第二百九
十九條第一項前段、第三百條、第三百七十一條，刑法第二百七十七條第一項、第三
百零四條第一項、第五十五條、第四十一條第一項前段，罰金罰鍰提高標準條例第一
條前段、第二條判決如主文。
本案經檢察官吳慎志到庭執行職務
中    華    民    國      九十三      年      十      月       五       日
                            臺灣高等法院刑事第十九庭
                                審判長法  官  許  國  宏
                                      法  官  洪  光  燦
                                      法  官  林  勤  純
右正本證明與原本無異。
檢察官如不服本判決，應於收受送達後十日內向本院提出上訴書，未附理由時應於提
起上訴後十日內向本院補提上訴理由書（均應按被告人數提出繕本）。
被告不得上訴。
                                      書記官  葉  瑩  庭
中    華    民    國      九十三      年      十      月       五       日
附錄本案論罪科刑法條規定：
中華民國刑法第二百七十七條第一項規定：
傷害人之身體或健康者，處三年以下有期徒刑、拘役或一千元以下罰金。
中華民國刑法第三百零四條第一項規定：
以強暴、脅迫使人行無義務之事或妨害人行使權利者，處三年以下有期徒刑、拘役或
三百元以下罰金。
